【裁判字號】    90,易,209
【裁判日期】    900329
【裁判案由】    違反就業服務法
【裁判全文】
臺灣雲林地方法院刑事判決                            九十年度易字第二九號
    公  訴  人  臺灣雲林地方法院檢察署檢察官
    被      告  乙○○
                甲○○
右列被告等因違反就業服務法案件，經檢察官提起公訴（九十年度偵字第五二六號）
，本院判決如左：
    主  文
乙○○違反雇主不得以本人名義聘僱外國人為他人工作之規定，其聘僱人數為一人，
處罰金新台幣萬元，如易服勞役，以新台幣玖佰元（即銀元參佰元）折算壹日。緩
刑貳年。
甲○○違反雇主不得未經許可聘僱他人所申請聘僱之外國人之規定，其聘僱人數為一
人，處罰金新台幣萬元，如易服勞役，以新台幣玖佰元（即銀元參佰元）折算壹日
。緩刑貳年。
    事  實
一、乙○○係甲○○之母，明知雇主不得以本人名義聘僱外國人為他人工作，竟於民
    國八十九年二月份起，將以本人名義向主管機關以看護母親林沈鸞為由，申請聘
    僱之印尼籍家庭監護工ＳＲＩ  ＷＡＨＹＵＮＩ，利用該名家庭監護工無須看護
    母親之空暇時間，於雲林縣斗六市○○里○○路五００號甲○○經營之肉雞屠宰
    場內，為甲○○從事殺雞、清潔打掃等工作，並於八十九年四月二日將其母林沈
    鸞送至雲林縣斗南鎮阿丹里興中一號慈愛安養院安養後，使該名家庭監護工為甲
    ○○經營之肉雞屠宰場內專任殺雞、清潔打掃等工作。而甲○○亦明知雇主不得
    未經許可聘僱他人所申請聘僱之外國人，竟未經許可，而於上開時、地以月薪新
    台幣（下同）一萬八千元雇用乙○○以監護工名義申請聘僱之前開印尼籍家庭監
    護工。迨於九十年一月二十九日六時三十分許，始為警在上址查獲知悉上情。
二、案經雲林縣警察局斗南分局報請台灣雲林地方法院檢察署檢察官偵查起訴。
    理  由
一、訊據被告乙○○、甲○○矢口否認有右揭犯行，乙○○辯稱：我共僱用二名員工
    ，另外也請女兒回來幫我工作，因為女兒已經離婚，又育有三子，所以才雇用他
    來幫我工作當會計賺取生活費。甲○○辯稱：因為有與外勞簽約，我外祖母後來
    送至療養院，不能就叫外勞回去，所以叫外勞整理我父母家、我家及我工作的地
    方洗桶子、刷地板、洗雞。我在肉雞屠宰場負責作帳，我是領薪水的，我與母親
    二人合夥經營肉雞屠宰場，應該不用罰云云。經查：
  (一)被告乙○○以看護母親為由，向主管機關申請許可聘僱印尼籍ＳＲＩ  ＷＡＨＹ
    ＵＮＩ為家庭監護工，有行政院勞工委員會八十九年一月十一日台八十九勞職外
    字第０五０一一四五號函、外僑居留簽證、印尼籍ＳＲＩ  ＷＡＨＹＵＮＩ護照
    封面影本各一紙附卷可稽，是該名印尼籍勞工之許可工作範圍限於為乙○○之母
    擔任家庭監護工極為明確，然同案被告甲○○於本院審理中供陳：「ＳＲＩ  Ｗ
    ＡＨＹＵＮＩ在八十九年二月份到我家工作，剛開始二個月是照顧我奶奶，所以
    那二個月的薪水是我媽媽發放的，外勞一方面要照顧我奶奶，一方面又要幫忙我
    殺雞，後來到八十九年四月份起，外勞的薪水才由公司裡面的錢來扣。」、證人
    ＳＲＩ  ＷＡＨＹＵＮＩ於警訊中則證稱：九十年一月二十九日七時三十分許，
    為警在斗六市○○里○○路五００號查獲時是在從事殺雞工作。我殺雞一個月一
    萬八千元。」是印尼籍外勞ＳＲＩ  ＷＡＨＹＵＮＩ自八十九年二月份起除擔任
    看護工作外，亦在斗六市○○里○○路五００號從事殺雞工作，甚為灼然，至甲
    ○○就外勞ＳＲＩ  ＷＡＨＹＵＮＩ八十九年二月份至四月份，在斗六市○○里
    ○○路五００號從事殺雞工作之薪水雖未負責發放，然此應屬民事僱傭契約薪資
    由第三人乙○○支付之問題，並不影響其與ＳＲＩ  ＷＡＨＹＵＮＩ間聘僱契約
    之存在。被告乙○○自屬違反雇主不得以本人名義聘僱外國人為他人工作之規定
    。
  (二)另依被告乙○○警訊中稱：「我媽媽送去慈愛安養院後，印尼外勞皆在我的住所
    幫忙整理內務，及在我女兒甲○○雞屠宰場協助屠宰料理工作，... 」等語，及
    被告甲○○及乙○○經本院隔離訊問，法官問乙○○：「雇用你女兒月薪為何？
    」、答：「三萬元。」、法官問乙○○：「工作由何人調度？」、「答：我請我
    女兒調度，我平常都是到處去買雞來賣。」、法官問乙○○：「月收入為何？」
    、「答：要問我女兒才知道。」、法官問甲○○：「月薪為何？」、「答：五萬
    元。」、法官問甲○○：「為何你母親說你的月薪是三萬元？」、「答：其中二
    萬元是扣水電費等費用的。」、法官問甲○○：「你母親月收入為何？」、「答
    ：他也是每月領五萬元，另外有雇用二名員工，一小時是一百二十元，他們工作
    的時間是八到九小時不等。」、法官問甲○○：「另外二名員工是何人雇用的？
    」、「答：是我及我媽共同同意雇用的。」、法官問甲○○：「雲林縣斗六市久
    安四八六號及五００號是否在一起？」、「答：是，殺雞應該是我們一家人合夥
    的，祇是實際上我比較（長）常在經營而已。」綜上，被告甲○○就其受僱於乙
    ○○之月薪與乙○○所稱發放與甲○○之月薪顯不一致，是渠等辯稱甲○○僅係
    受僱於乙○○，及嗣又改口辯稱肉雞屠宰場係由二人合夥云云，已有可疑，而觀
    諸渠等供詞所述，設於雲林縣斗六市○○里○○路五００號肉雞屠宰場之員工雇
    用、員工工作時間、薪資發放、工作分配等經營決定顯由甲○○負責，從而，乙
    ○○稱渠為負責人，甲○○僅係受僱於渠，應係迴護被告甲○○之詞，尚不足採
    。上述肉雞屠宰場應係由被告甲○○經營負責，則被告甲○○未經許可，聘僱乙
    ○○所申請聘僱之外勞為甲○○所經營之肉雞屠宰場工作，自屬違反雇主不得未
    經許可，聘僱他人所申請聘僱之外國人之規定。本件事證明確，被告等犯行堪以
    認定，應依法論科。
二、核被告乙○○之行為，係違反就業服務法第五十三條第二款之規定，被告甲○○
    係違反同法第五十三條第三款之規定，被告二人所聘僱之人數均為一人，均應依
    同法第五十八條第一項前段論處。按就業服務法第五十三條所稱留用，應係指於
    就業服務法施行前即已聘僱之外國人，嗣於該法施行後，未經申請許可仍繼續予
    以留用者而言，公訴人認被告等係共同違反就業服務法第五十三條第三款未經許
    可留用他人所聘僱之外國人，容有誤會。爰審酌被告二人僱用外國人工作，雖未
    適法為之，然其非難之程度顯較倫理性犯罪之非難性為低、渠等僱用外國人人數
    僅一人，犯罪情節輕微、對國家經濟秩序及社會安全所生之影響及犯罪後之態度
    等一切情狀，分別量處如主文所示之刑，並均諭知易服勞役之折算標準，以資懲
    儆。第查被告等前均未曾受有期徒刑以上刑之宣告，此有卷附臺灣高等法院被告
    全國前案紀錄表二份可按，審之被告等係因圖工作便利觸犯本案，犯後頗有悔意
    ，經此起訴、審判之教訓，當知所警惕，信無再犯之虞，本院認前開所宣告之刑
    以暫不執行為適當，併均諭知緩刑二年，以啟自新。
據上論斷，應依刑事訴訟法第二百九十九條第一項前段，就業服務法第五十八條第一
項前段、刑法第十一條前段、第四十二條第二項、第七十四條第一款，罰金罰鍰提高
標準條例第二條，判決如主文。
本案經檢察官林豐正到庭執行職務。
中      華      民      國      九十      年      三    月    二十九    日
                                         臺灣雲林地方法院刑事第二庭
                     法  官  紀  文  勝
右正本證明與原本無異。
如不服本判決，應於判決送達後十日內向本院提出上訴狀( 應附繕本 )。
                                             書記官  劉  興  錫
中      華      民      國      九十      年      三    月    二十九    日
附錄本案論罪科刑法條：
就業服務法第五十三條
雇主不得有左列行為：
一  聘僱或留用未經許可或許可失效之外國人。
二  以本人名義聘僱外國人為他人工作。
三  未經許可聘僱或留用他人所申請聘僱之外國人。
四  指派所聘僱之外國人從事申請許可以外之工作。
就業服務法第五十八條
違反第五十三條第一款、第二款或第三款規定，其聘僱或留用人數為一人者，處六月
以下有期徒刑、拘役或科或併科新台幣九萬元以下罰金；其聘僱或留用人數為二人以
上者，處三年以下有期徒刑、拘役或科或併科新台幣三十萬元以下罰金。
法人之代表人、法人或自然人之代理人、受僱人或其他從業人員，因執行業務犯前項
之罪者，除處罰其行為人外，對該法人或自然人亦科以前項之罰金。


司法院資訊處製作；財團法人民間司法改革基金會備份。
